臺灣新竹地方法院民事小額判決　　　　　　　　　　九十三年度竹小字第二三一號
　　原　　　告　丙○○○○○○○○○○辦事處
　　被　　　告　乙○○
右當事人間返還不當得利事件，本院於民國九十三年十月二十日言詞辯論終結，判決
如下：
    主    文
原告之訴駁回。
訴訟費用新臺幣壹仟元由原告負擔。
    事實及理由
一、原告主張：被告於民國九十三年三月四日與原告接洽，欲委由原告在民眾日報刊
    登被告指定之公告三日，經原告告以並無承攬民眾日報廣告業務之權利，建議刊
    登在中國晨報以代，且價格較低，僅需報酬新臺幣（下同）三萬六千元，兩造遂
    達成合意。嗣原告已於九十三年三月六日至同年月八日，在中國晨報刊登被告指
    定之文告，完成約定之給付，被告竟以當初指定之刊登媒體為民眾日報而非中國
    晨報、兩造未達成契約合意為由，拒絕給付報酬等情，爰依履行契約之法律關係
    提起本件訴訟，並聲明：(一)被告應給付原告三萬六千元及自九十三年三月九日起
    至清償日止，按年息百分之五計算之利息。(二)訴訟費用由被告負擔。提出新竹縣
    新埔鎮公所公告影本、九十三年三月六日至同年月八日之中國晨報第八版各乙份
    為證，並聲請傳訊証人鄭慶松、甲○○。
二、被告抗辯：被告欲刊登公告之媒體以在當地即新竹縣新埔鎮發行為要件，因而於
    九十三年三月五日以電話聯絡民眾日報新竹辦事處，與自稱來自該辦事處之鄭慶
    松即原告之父接洽。鄭慶松固曾於洽談過程中推薦價格較低之中國晨報，惟經被
    告拒絕，指定原告應將其公告刊登在民眾日報。嗣被告於九十三年三月九日得知
    原告刊登公告之媒體係中國晨報，該報非在當地發行，對其申辦案件毫無助益，
    被告要求原告另行在民眾日報刊登公告，原告拒不履行，因而另行委請承辦其申
    辦案件之代書丁○○在臺灣新生報刊登公告，因認原告未依約履行債務而拒絕給
    付報酬等情，並聲明：(一)原告之訴駁回。(二)訴訟費用由於原告負擔。提出鄭慶松
    簽署之字條、九十三年三月十七日至同年月十九日之臺灣新生報第十六版各乙份
    為證，並聲請傳訊証人彭芝妍、劉彭明香、丁○○。
三、兩造不爭執之事實：兩造確曾於九十三年三月五日締約，由原告之父鄭慶松與被
    告洽商，鄭慶松當場手書「鄭志堅，民眾日報新竹分社」之字條交與被告；兩造
    約定由原告刊登被告指定之公告，被告給付報酬三萬六千元（下稱系爭契約）。
四、本件之爭點：兩造約定刊登文告之媒體究係民眾日報或中國晨報？
五、法院之判斷：
  (一)按當事人約定，一方為他方完成一定之工作，他方俟工作完成，給付報酬之契約
    為承攬契約；又承攬人完成工作，應使其具備約定之品質及無減少或滅失價值或
    不適於通常或約定使用之瑕疵：民法第四百九十條第一項、第四百九十二條分別
    定有明文。本件兩造確曾於九十三年三月五日締約，約定由原告在特定媒體上刊
    登被告指定之文告，被告應給付報酬三萬六千元等情，為兩造所不爭，應可信為
    真實，並應定性為民法上之承攬契約。有待釐清者，厥為系爭契約關於刊登公告
    之媒體為何。
  (二)經查：原告固主張被告同意以中國晨報為刊登媒體，證人鄭慶松於本院訊問時，
    並證述曾手書「中國晨報」之字條供被告詢問承辦人員等詞（本院卷第十八頁）
    ，惟此節已為被告所否認。證人彭芝妍、劉彭明香於本院訊問時，均證稱被告指
    定之媒體係民眾日報（本院卷第二十九頁、第三十頁）。證人丁○○則證稱：曾
    告以被告，欲完成申辦案件之法定程序，應在當地流通之報紙刊登公告，被告有
    謂將刊登在民眾日報，嗣又電詢伊可否刊登在中國晨報，經伊詢諸新竹縣新埔鎮
    公所人員，該所人員表示中國晨報非當地報紙等語（本院卷第六十二頁）。本院
    另又訊問證人即任職於新竹縣新埔鎮公所之甲○○，復證稱：曾告以證人丁○○
    ，被告申辦案件之公告須刊登在當地通行報紙，而中國晨報非是等詞（本院卷第
    六十九頁）。由此可知，在中國晨報刊登公告於被告毫無實益，衡情自無應允原
    告刊登之理。
  (三)審酌證人鄭慶松於本院訊問時，證稱其非但為原告之父，復為中國晨報新中山辦
    事處之實際負責人（本院卷第八頁），是則證人鄭慶松實乃本事件之利害關係人
    ，其證詞是否偏頗，即非無疑。再觀諸被告所提出、證人鄭慶松手書之字條（本
    院卷第三十六頁），其上記載者為「民眾日報新竹分社」，別無有關中國晨報之
    頭銜，惟證人鄭志堅既為中國晨報新中山辦事處之實際負責人，何以捨此而就其
    並無承攬廣告業務之民眾日報？縱如證人鄭慶松所述，洽談過程中另行手書「中
    國晨報」之字條供被告詢問承辦人員，仍非於洽談之初明白揭示其真正權限以供
    被告選擇，而與交易常情不符。是以證人鄭慶松曾否於系爭契約締約時明示無法
    在民眾日報刊登公告，而與被告達成在中國晨報刊登之合意一節，即屬無從證明
    ，仍應認定系爭契約之刊登媒體為被告主張之民眾日報。
  (四)綜上可知，原告就系爭契約之給付不符兩造原所約定，又拒絕被告之補正請求，
    被告因而轉向臺灣新生報刊登公告，有九十三年三月十七日至同年月十九日之臺
    灣新生報第十六版各乙份在卷可證（本院卷第三十八頁至第四十頁）。原告既未
    完成系爭契約之給付，自無報酬請求權可言，從而原告依履行契約之法律關係請
    求被告給付報酬，即屬無理由，應予駁回。
  (五)原告另以被告曾謂兩造對於刊登媒體未達成合意、系爭契約不成立為由拒絕給付
    報酬，惟縱使兩造未有契約合意，被告亦因原告在中國晨報刊登被告指定之公告
    ，俾得完成被告申辦案件之法定程序而受有利益等情，依不當得利之法律關係為
    本件聲明。按無法律上之原因而受利益，致他人受損害者，應返還其利益，民法
    第一百七十九條前段定有明文。依原告之陳述，其給付本係基於系爭契約而為，
    被告之得利即非毫無法律上之原因；再原告刊登在中國晨報之給付實於被告無益
    ，已如前述，則被告究否因該等給付而獲利，即非無疑。從而原告依不當得利之
    法律關係所為請求，亦屬無理由，應予駁回。
六、訴訟費用之依據：民事訴訟法第七十八條。
中　　　華　　　民　　　國　　九十三　　年　　 十一 　　月　　  三　  　日
                              臺灣新竹地方法院新竹簡易庭
                                      法  官  吳上晃
右為正本係照原本作成。
如對本判決上訴，非以其違背法令為理由不得為之，且須於判決送達後廿日內以上訴
狀記載上訴理由向本院提出上訴狀（須按他造當事人之人數附繕本）。
中　　　華　　　民　　　國　　九十三　　年　　 十一   　月　　  三  　  日
                                      書記官  邱明智
